臺灣彰化地方法院交通事件裁定　　　 100年度交聲字第1444號
原處分機關
即移送機關　交通部公路總局臺中區監理所彰化監理站
異　議　人
即受處分人　梁智強
上列異議人即受處分人因違反道路交通管理處罰條例案件，對於
交通部公路總局台中區監理所彰化監理站中華民國100年12月8日
彰監四字第裁64-I00000000號裁決書所為之處分，聲明異議，本
院裁定如下：
    主  文
原處分撤銷。
梁智強汽車駕駛人，駕駛汽車經測試檢定酒精濃度超過規定標準
，處罰鍰新臺幣壹萬玖仟伍佰元，並吊扣其駕駛執照壹年，且應
接受道路交通安全講習。
    理  由
一、原處分意旨略以：異議人即受處分人梁智強（下稱異議人）
    駕駛車牌號碼HR-7213號自用小客車，於民國100年10月30日
    15時30分許，行經彰化縣秀水鄉通鹿巷口時，因「駕駛汽車
    行駛公路肇事致人受傷，經警方攔檢實施酒測，測得酒測值
    為0.30MG/L」之違規，經彰化縣警察局鹿港分局掣單舉發後
    ，嗣依道路交通管理處罰條例第35條第1項第1款、第24條第
    1 項第2款之規定，裁處罰鍰新臺幣（下同）19,500元，吊
    扣駕駛執照24個月，並應參加道路交通安全講習等語。
二、聲明異議意旨略以：伊於100年10月30日飲用酒類後駕車，
    酒精濃度測試為每公升0.30毫克，但事後與對方已達成和解
    ，且對方不再提告，對方傷口復原情形亦良好，伊持有大客
    車駕駛執照，肇事時是駕駛自用小客車，家中目前僅有伊一
    人有薪資收入，因工作需用到自用小客車，如汽車駕駛執照
    被吊扣將失去收入，希冀不要吊扣駕照，爰依法聲明異議云
    云。
三、按汽車駕駛人飲用酒類或其他類似物後其吐氣所含酒精濃度
    超過每公升0.25毫克以上，不得駕車；汽車駕駛人，駕駛汽
    車經測試檢定酒精濃度超過規定標準，處汽車駕駛人1萬5千
    元以上6萬元以下罰鍰，並當場移置保管該汽車及吊扣其駕
    駛執照1年；因而肇事致人受傷者，並吊扣其駕駛執照2年，
    道路交通安全規則第114條第2款、道路交通管理處罰條例第
    35條第1項第1款分別定有明文。故汽車駕駛人如飲酒後駕駛
    汽車，其酒精濃度超過規定之標準者，立法者認其酒後駕車
    之行為已足危及公共安全，遂以上開法律規定處以罰鍰及吊
    扣駕照，並就其是否因此肇事致人受傷或死亡，另予加重處
    罰。而參諸刑法上之公共危險罪，以不能安全駕駛為要件，
    必酒駕與肇事間存有因果關係，始足以認定構成公共危險罪
    責，同理，上開道路交通管理處罰條例第35條第1項第1款之
    「因而肇事致人受傷」之規定，亦應作相同解釋。是關於前
    開「肇事致人受傷或死亡」之規定，當係指因飲用酒類酒精
    濃度超過規定標準而駕車肇事致人受傷或死亡者，亦即該肇
    事致人受傷或死亡之事實，乃因汽車駕駛人酒後駕駛車輛所
    致，且二者間有相當因果關係（臺灣高等法院96年度交抗字
    第104號裁定、臺灣高等法院臺中分院100年度交抗字第704
    號、第915號裁定均同此見解）。又法院受理交通事件，準
    用刑事訴訟法之規定，道路交通管理處罰條例第89 條前段
    定有明文。而按刑事訴訟法第154條第2項、第301條第1項分
    別明定犯罪事實應依證據認定之，無證據不得認定犯罪事實
    ，又不能證明被告犯罪者，法院應諭知無罪之判決。再按認
    定犯罪事實所憑之證據，雖不以直接證據為限，間接證據亦
    包括在內，然而無論直接或間接證據，其為訴訟上之證明，
    須於通常一般之人均不致有所懷疑，而得確信其為真實之程
    度者，始得據為有罪之認定，倘其證明尚未達到此一程度，
    而有合理之懷疑存在以致事實審法院無從取得有罪之確信時
    ，即應由法院為諭知被告無罪之判決，最高法院76年台上字
    第4986號判例可資參照。
四、經查：
(一)本件異議人於100年10月30日15時30分許，飲用酒類後駕駛
    車牌號碼HR-7213號自用小客車，行經彰化縣秀水鄉通鹿巷
    口前，不慎與案外人顏瓊妙所騎乘之車號NOU-785號重型機
    車發生碰撞，顏瓊妙與後座附載之女兒均因此人車倒地受有
    傷害，經警據報前往處理，對異議人實施酒精濃度測試結果
    ，其酒精濃度測定值達每公升0.30毫克等情，有彰化地方法
    院檢察署檢察官100年度偵字第9994號不起訴處分書附卷可
    參。是異議人於上開時、地確有飲用酒類後駕駛之行為，且
    其經檢測之酒精濃度為每公升0.30毫克等事實甚明。
(二)異議人雖以前揭情詞置辯。惟異議人於上開時、地因酒後駕
    車涉犯刑法第185條之3公共危險罪嫌部分，固經臺灣彰化地
    方法院檢察署檢察官以無積極證據足證異議人因其飲酒行為
    ，致其已達不能安全駕駛動力交通工具之程度，而以異議人
    罪嫌不足為由，就異議人上開酒後駕車行為為不起訴處分，
    有該署100年度偵字第9994號不起訴處分書在卷可參。然依
    上開道路交通管理處罰條例第35條第1項第1款及道路交通安
    全規則第114條第2款之規定內容可知，上開條例所欲規範者
    ，係針對汽車駕駛人若有駕駛汽車，而經測試檢定後認其飲
    用酒類後吐氣所含酒精濃度超過每公升0.25毫克此一不得駕
    車之酒精濃度標準時，即認駕駛人酒後駕車之行為已足危及
    公共安全，而應對駕駛人處1萬5,000元以上6萬元以下之罰
    鍰，並當場移置保管該汽車及吊扣駕駛人之駕駛執照1年，
    又道路交通管理處罰條例中就飲酒後酒精濃度超過標準之駕
    車者，處以上開罰鍰及吊扣駕照等處分，其規範重點係針對
    汽車駕駛人飲用酒類後其體內酒精濃度已達不得駕車標準，
    卻仍駕車而可能對公共安全造成危害之駕車行為，而與刑法
    第185條之3，係以行為人需因飲酒致已達不能安全駕駛動力
    交通工具之程度此一具體危險，始成立犯罪，二者間之法規
    範要件及規範目的，即有不同。是駕駛人若酒後駕車經測得
    其吐氣酒精濃度已達道路交通管理處罰條例中所認定不得駕
    車之標準，縱駕駛人未達刑法上酒後不能安全駕駛動力交通
    工具之程度而無須負擔刑法第185條之3公共危險罪之刑事責
    任，行為人仍無法免其依道路交通管理處罰條例，而須就其
    酒後駕車行為，受罰鍰及吊扣駕照等處分之行政責任。是本
    件異議人於上開時、地確有酒後駕車，且經檢測其吐氣所含
    酒精濃度為每公升0.30毫克，已逾不得駕車標準之每公升0.
    25毫克以上等情既已如上所述，則異議人欲以其飲酒未達不
    能安全駕駛程度而無刑事責任為由，阻卻其依上開條例所應
    負擔遭吊扣駕照之行政罰，洵非可採。
(三)原處分關於吊扣駕駛執照2年部分，無非係以前揭舉發通知
    單所載異議人酒後駕車致人受傷之違規事實為其依據，然依
    上揭說明，法院就道路交通案件聲明異議之處理，認定受處
    分人道路交通違規之事實，準用刑事訴訟法證據章規定之結
    果，仍應依積極證據認定之，不得僅憑警察機關員警逕行開
    立之舉發違反道路交通管理事件通知單，即推定受處分人前
    開酒後駕車與肇事致人受傷具有相當因果關係。查，依案外
    人即證人顏瓊妙證稱：發生車禍後，被告下車查看，發現被
    告並無酒醉或精神不濟之情形，且經臺灣彰化地方法院檢察
    署檢察官偵查後，認異議人之酒測值未達0.55毫克，本件既
    查無其他積極證據足認異議人有何酒醉不能安全駕駛之犯行
    ，則異議人雖有「酒後駕車」此違反道路交通管理處罰條例
    之違規行為，仍無從證明異議人確實因而陷於不能安全駕駛
    之醉態，則異議人事後發生事故致案外人顏瓊妙及其女兒受
    傷之行為，應係單純過失行為，尚乏證據證明上開肇事致人
    受傷之行為確與異議人飲酒有因果關係，從而本諸罪疑唯輕
    之法則，此部分自應為有利於異議人之認定。
五、綜上所析，原處分機關（即交通部公路總局臺中區監理所彰
    化監理站）以異議人有於上揭時、地飲用酒類後，酒精濃度
    超過標準而駕車之行為，依道路交通管理處罰條例第35條第
    1 項第1款、第24條、違反道路交通管理事件統一裁罰基準
    及處理細則第41條、第43條、第44條及第67條等規定，裁處
    異議人罰鍰19,500元及施以道路交通安全講習部分，於法並
    無不合，異議人此部分異議為無理由。惟原處分機關未審酌
    異議人酒後駕車與肇事致人受傷間是否具有因果關係，逕為
    吊扣「普通駕駛執照24個月部分」之裁決，難認允當，其酒
    後駕車違規部分，應僅吊扣普通駕駛執照1年，方屬適當。
    而本件酒後駕車為一個違規行為，罰鍰、吊扣處分及施以道
    路交通安全講習部分無從區分，原處分既有上揭疏誤不當，
    應由本院將原處分撤銷，並改諭知如主文第2項所示之處分
    ，以資適法。
據上論斷，應依道路交通管理處罰條例第87條第2項，道路交通
事件處理辦法第19條前段，裁定如主文。
中    華    民    國   100    年    12    月    23    日
                  交通法庭    法  官  汪曉君
以上正本證明與原本無異。
如不服本裁定，應於裁定送達後五日內向本院提出抗告狀(須附
繕本 )。
中    華    民    國   100    年    12    月    23    日
                              書記官  陳品潔